臺灣高等法院臺南分院刑事判決　　　　　　九十一年度上易字第二七三號　　　Ｇ
　　　上　訴　人
　　　即　被　告　丁　○　○
　　　選任辯護人　王　進　輝
右上訴人因詐欺案件，不服臺灣臺南地方法院九十年度易字第二三八四號中華民國九
十年十二月三十一日第一審判決（起訴案號：臺灣臺南地方法院檢察署九十年度偵字
第八八四九號），提起上訴，本院判決如左：
      主      文
原判決撤銷。
丁○○無罪。
      理      由
一、本件公訴意旨略以：被告丁○○、戊○○（詐欺罪嫌部分由臺灣高雄地方法院審
    理、而侵占罪嫌部分由臺灣臺南地方法院檢察署通緝中）均係告訴人乙○○所僱
    用之員工，負責汽車買賣工作。詎二人竟共同意圖為自己不法所有，並基於概括
    犯意，先於民國（下同）九十年五月十一日，由戊○○向從事中古汽車買賣之乙○○所僱用之員工己○○詐稱：Y8─三二八○號自小客車（以下簡稱系爭車輛）
    ，客戶已下訂金，車子已賣出去，請交付該車之車籍資料，以利辦理過戶手續等
    語，使己○○信以為真，將系爭車輛之車籍資料交付戊○○，復由丁○○隨後將
    系爭車輛開走，並經由不知情之陳天謨借得不知情之樂桂榮身分證後，辦理過戶
    在樂桂榮之名下，並再由陳天謨、樂桂榮將系爭車輛駕駛至台南市○○路大大當
    舖典當借得新台幣（下同）二十五萬元，得款交由戊○○、丁○○。丁○○、戊○○二人復於同年月十一日及十四日，向乙○○之受僱人甲○○詐稱：要向外購
    車需繳納車款為由，使甲○○陷於誤信，先後交付十三萬元予受戊○○之託而前
    來取款之不知情之謝揚爵（另經臺灣台南地方法院檢察署檢察官不起訴處分）及
    交付三十五萬元予丁○○，二人得手後，均逃逸無蹤。案經乙○○告訴，因認被
    告丁○○與慶德共犯刑法第五十六條、第三百三十九條第一項之連續詐欺罪嫌云
    云。
二、按犯罪事實應依證據認定之，無證據不得推定其犯罪事實，刑事訴訟法第一百五
    十四條定有明文。所謂犯罪事實之證據，係指足以認定被告確有犯罪行為之積極
    證據而言，該項證據且須適合被告犯罪事實之認定，始得採為斷罪資料（最高法
    院二十九年上字第三一０五號、五十三年台上字第二七五０判例參照）。又告訴
    人之告訴，係以使被告受刑事訴追為目的，是其陳述是否與事實相符，仍應調查
    其他證據，以資審認（最高法院五十二年度台上字第一三００號判例參照）。告
    訴人之指訴，須無瑕疵可指，且就其他方面調，又與事實相符，始足採為認定犯
    罪事實之憑證。苟積極證據不足證明犯罪事實，被告之抗辯或反證縱屬虛偽，仍
    不能以資為積極證據應予採信之理由，而應為被告有利之認定（最高法院七十年
    台上字第三八一號、三十年上字第四八二、八一六號判例參照）。
三、訊據上訴人即被告丁○○對於其將系爭車輛過戶為陳英郎所有，且向甲○○借用
    二十五萬元之事實固均不否認，惟堅決否認有詐欺之犯行，辯稱：伊在汽車修配
    廠工作，並非受僱於告訴人乙○○，關於系爭車輛係乙○○之僱用人戊○○告以
    有人購買，委請伊開往代辦過戶給陳英郎，但後來再過戶為樂桂榮所有及典當之
    事宜其均未參與，亦不知系爭車輛係戊○○向己○○騙來的，且典當之錢伊亦未
    收受。至向甲○○調借現金二十五萬元，係因伊急須兌付票款，始借用丙○○之
    支票向甲○○調借，並付利息，借貸是雙方同意，絕無詐欺等語。
四、關於Y8─三二八○號自小客車部分：
    （一）查被告丁○○並非告訴人乙○○之受僱人，迭據丁○○於偵查、原審及本
          院審理時供述明確，並據乙○○供認在卷（詳九十年他字第五八五號卷第
          二十一頁、原審卷第二十一頁、本院卷第三十一頁、第三十五頁），而系
          爭之Y8─三二八○號自小客車，確由告訴人乙○○之僱用人戊○○出售，
          並由戊○○向客戶收取八萬元定金，嗣戊○○未將車輛交給客戶而私自侵
          占典當等情，亦據乙○○供明在卷（詳本院卷第三十六頁），是公訴人所
          稱丁○○係告訴人乙○○之受僱人並向己○○詐稱：系爭車輛客戶已下訂
          金，車子已賣出去而使己○○信以為真，交由丁○○開走一節，核與事實
          不符。
    （二）戊○○與己○○均係乙○○之受僱人，同在臺南市○○路○段工作，關於
          系爭之Y8─三二八０號自小客車部分出售之情形，據己○○供稱：「是黃
          慶德告知我，客戶已下訂金，車子已賣出去，向我拿車籍資料，之後由陳
          忠正將車開走」，告訴人乙○○亦稱：賣車要經伊同意，該系爭車輛事實
          上已有人買受，也收受八萬元訂金，是戊○○開出去沒有交給客人而私自
          典當，八萬元訂金是被戊○○拿走等語（詳九十年他字第五八五號卷第五
          十三頁、本院卷第三十六頁）。至該車之買賣移轉情形為：九十年五月十
          日由己○○過戶給陳英郎，同年月十一日再由陳英郎過戶給樂桂榮，再由
          陳天謨、樂桂榮駛往臺南市○○路大大當舖典當等情，除據樂桂榮、歐美
          玲供證外，並有交通部公路局嘉義區監理所臺南監理站九十年八月三十日
          （九十）嘉監南字第九０一六五二七號函送之Y8─三二八０號自小客車歷
          次過戶異動車籍資料影本附卷可按（附於偵字第八八四九號卷第十八頁至
          第二十五頁）。
    （三）上開過戶手續，九十年五月十日由己○○過戶給陳英郎係被告丁○○受託
          代為辦理，業經被告供認，至同年月十一日再由陳英郎過戶給樂桂榮及駛
          往臺南市○○路大大當舖典當，被告丁○○均未參與，復據樂桂榮證稱：
          「我是將身分證借給陳天謨後，才知道他將車子過戶我名下」、「是由陳
          天謨陪同前往典當二十五萬元」、「陳天謨告訴我因為要借錢，請我幫忙
          」等情屬實（詳九十年他字第五八五號卷第五十三頁），再參以告訴人周
          建誠供稱：「當天是戊○○跟我說有客人要試車，結果車子開出去，當天
          就去辦理過戶了，我知道車子第一次是過戶到陳英郎名下：：」、「第一
          次確實是過戶給陳英郎，這部分我不追究」（詳原審卷第三十五頁、九十
          年他字第五八五號卷第五十四頁）。
    （四）綜上說明，向己○○稱系爭車輛已賣出去及稱客戶要試車與拿取車籍資料
          均係戊○○所為，被告丁○○並未參與，雖被告陳忠受託代辦過戶給陳英
          郎，惟此部分既為告訴人知情並同意，殊難認與戊○○有共同犯意之連絡
          。
五、關於向甲○○借款二十五萬元部分：
    （一）被告丁○○係向甲○○借款二十五萬元，並非三十五萬元，除經被告陳忠
          正供明外，並據甲○○供證屬實（詳九十年他字第五八五號卷第五十四頁
          ），公訴人指訴被告詐取三十五萬元，亦與事實不符。
    （二）被告丁○○係因伊急須兌付票款，始借用丙○○之支票向甲○○調借二十
          五萬元等情，業據丙○○證稱：「陳天謨向我借票，到期我催他，他說陳
          忠正會處理」，足證被告所供非虛，雖甲○○指稱係借錢購車，惟借貸既
          係雙方同意，已難認有施用詐術之行為，且借款未還債權仍然存在，亦難
          認有不法所有之意圖，況被告此部分之借款，已與代償之乙○○達成和解
          ，分期償還中，有清償契約書可按，故不論係以客票借款或係借錢購車，
          甲○○既同意借予，縱事後未如期償還，應屬民事糾紛，核與詐欺罪之構
          成要件不符，此部分被告所辯並非詐欺，亦堪採信。
六、綜上所述，被告所辯各節，應堪採信，此外又查無確切證據足以證明被告有詐欺
    之犯行，其犯罪既不能證明，依法自應為無罪之諭知。原審未予詳察，遽以論罪
    科刑，尚有未合，被告上訴意旨，否認犯罪，指摘原判決不當，為有理由，自應
    予撤銷改判，並為無罪之判決，以期適法。
據上論斷，應依刑事訴訟法第三百六十九條第一項前段、第三百六十四條、第三百零
一條第一項，判決如主文。
本案經檢察官劉得鉦到庭執行職務。
中    華    民    國      九十一      年      四      月      十一      日
                                  臺灣高等法院臺南分院刑事第六庭
                                      審判長法官  楊    明    章
                                            法官  高    明    發
                                            法官  戴    勝    利
右正本證明與原本無異。
不得上訴。
                                      法院書記官  吳    銘    添
中    華    民    國      九十一      年      四      月     十二       日
